臺灣高等法院臺中分院民事裁定　　　　　100年度抗字第502號
抗　告　人　林盈得民國80年.
相　對　人　葉向華
上列抗告人因與相對人間聲請假扣押事件，對於中華民國100年
10月4日臺灣苗栗地方法院100年度裁全字第40號裁定提起抗告，
本院裁定如下：
    主      文
抗告駁回。
抗告費用由抗告人負擔。
    理      由
一、本件抗告人為民國80年9月26日出生，迄已滿20歲，為成年
    人，有其個人戶籍資料查詢結果附卷可稽，依法已具有行為
    能力及訴訟能力，自毋庸再贅列其母鮑淑妹為其法定代理人
    ，合先敘明。
二、本件抗告人於原法院對相對人聲請假扣押，經原法院以其未
    釋明假扣押之原因為由，裁定駁回其聲請。抗告人不服，提
    起本件抗告，其抗告意旨略以：抗告人前於100年5月5日與
    相對人訂立房屋土地使用權合約書（下稱系爭房地使用權合
    約），購買相對人向行政院農業委員會林務局新竹林區管理
    處（下稱新竹林管處）所承租坐落苗栗縣卓蘭鎮○○○段第
    95林班雙連地區2735之2小段，面積1.562公頃土地與其上房
    屋即榮民工寮連所搭建之鐵皮屋（下稱系爭房地）等使用權
    。抗告人除已給付相對人房屋買賣金額新台幣（下同）15萬
    元外，並已於締約後鳩工整地修繕支出費用約317,048元，
    二者合計467, 048元。惟系爭房地使用權合約因可歸責於相
    對人之事由，致給付不能，抗告人業已向臺灣苗栗地方法院
    起訴請求相對人賠償抗告人所受損害467,048元。然該損害
    賠償訴訟之起訴狀送達相對人後，相對人即向抗告人表示拒
    絕賠償抗告人任何金錢或財物。此種言語發出即表示相對人
    正在脫產或顯有即將脫產之疑慮。且抗告人頃風聞相對人除
    與抗告人有上開損害賠償訴訟外，另有其他類似之損害賠償
    事件，據悉被害人係臺灣梧棲區人士，顯見相對人確有脫產
    或逃匿之疑慮。抗告人因頃聞相對人一再表示堅詞拒絕賠償
    抗告人之損害，且有意脫產或隱匿財產之行為。而相對人前
    向新竹林管處承租之系爭房地又即將被收回，則抗告人顯然
    無法使用系爭房地，且惟恐日後有甚難或不能強制執行之虞
    ，因依民事訴訟法第522條、第523條之規定，聲請法院准予
    抗告人供擔保以代釋明，裁定准對相對人所有財產在467,04
    8元之範圍內為假扣押。乃原法院竟駁回其聲請，顯有未當
    ，爰依法提起本件抗告等語。
三、按請求及假扣押之原因，應釋明之；前項釋明如有不足，而
    債權人陳明願供擔保或法院認為適當者，法院得定相當之擔
    保，命供擔保後為假扣押，此觀諸民事訴訟法第526條第1項
    、第2項之規定甚明。所謂假扣押之原因，依同法第523條第
    1項規定，係指日後有不能強制執行或甚難執行之虞或應在
    外國為強制執行之情形，諸如債務人浪費財產，增加負擔，
    或就其財產為不利益之處分，將成為無資力之狀態，或將移
    住遠地、逃匿無蹤、隱匿財產等情事。債權人就假扣押之原
    因，依法有釋明之義務，亦即須提出可使法院信其主張大致
    為正當之證據，必待釋明有所不足，而債權人陳明願供擔保
    或法院認為適當者，法院始得定相當之擔保，命供擔保後為
    假扣押。若債權人就其請求及假扣押之原因，有任何一項未
    予釋明，法院即不得為命供擔保後假扣押之裁定。經查，本
    件抗告人為保全其對相對人之金錢債權，聲請對相對人之財
    產在467,048元之範圍內為假扣押，固據其提出民事起訴狀
    及新竹林管處100年7月13日竹授湖作字第1002694457號函附
    原法院100年度裁全字第40號假扣押聲請卷為證，並主張：
    抗告人對相對人有債務不履行損害賠償債權467,048元，惟
    相對人一再表示堅詞拒絕對抗告人為任何賠償，其為此言顯
    即表示正在脫產或顯有即將脫產之疑慮。且抗告人頃風聞相
    對人除與之有上開損害賠償訴訟外，另有其他類似之損害賠
    償事件，顯見相對人確有意脫產或逃匿之虞。加以相對人向
    新竹林管處承租之系爭房地又即將被收回，抗告人顯然無法
    使用系爭房地，惟恐日後有甚難或不能強制執行之虞，因而
    聲請假扣押相對人之財產等情。惟抗告人所提出之前揭證據
    ，充其量僅能釋明假扣押所欲保全之請求（即請求之原因）
    而已；至於假扣押之原因，則並未提出可使法院信其主張大
    致為正當之證據，認相對人已瀕臨成為無資力之情形，或相
    對人現有財產價值與抗告人之前開損害賠償債權相差懸殊，
    客觀上將無法或不足清償滿足該損害賠償債權，自難認抗告
    人就相對人「有日後不能強制執行或甚難執行之虞」之「假
    扣押原因」已盡釋明之義務。玆抗告人既未釋明假扣押之原
    因，即不符假扣押之要件。是原法院以抗告人就其聲請假扣
    押之原因，並未釋明有何日後不能強制執行或甚難執行之虞
    為由，駁回其假扣押之聲請，於法尚無違誤。抗告意旨指摘
    原裁定不當，求予廢棄，非有理由，應駁回其抗告。
三、據上論結，依民事訴訟法第495條之1第1項、第449條第1項
    、第95條、第78條，裁定如主文。
中    華    民    國   100    年    11    月    15    日
                民事第四庭    審判長法  官  陳蘇宗
                                    法  官  張浴美
                                    法  官  吳美蒼
以上正本係照原本作成。
不得再抗告。
                                    書記官  高麗玲
中    華    民    國   100    年    11    月    16    日
                                                      Ａ